臺中高等行政法院判決　　　　　　　　　　　　　　　九十一年度訴字第一二七號
　　　　　　　　　　　　　　　.
　　原　　　告　甲○○○
　　訴訟代理人　己○○
　　被　　　告　臺中縣稅捐稽徵處
　　代　表　人　乙○○
　　訴訟代理人　戊○○
　　　　　　　　丁○○
　　　　　　　　丙○○
右當事人間因土地增值稅事件，原告提起行政訴訟。本院判決如左︰
　　主  文
原告之訴駁回。
訴訟費用由原告負擔。
　　事  實
甲、事實概要：緣原告之繼承人林松壽原所有坐落大甲鎮○○段三二○、三二一、三
    二二地號三筆土地，經台灣台中地方法院於民國八十九年十二月五日拍定予他人
    ，被告所屬沙鹿分處乃依土地稅法施行細則第六十一條規定，予以查定應納土地
    增值稅分別計新台幣（下同）七二一、三一○元、一、九二五、○六○元及一、
    一七四、七七三元。嗣林松壽於九十年四月十九日檢附「農業用地作農業使用證
    明」向被告申請不課徵土地增值稅，被告所屬沙鹿分處以其中大甲鎮○○段三二
    一、三二二地號兩筆土地於拍賣當時確有違章之建物存在，非屬土地稅法第三十
    九條之二規定所稱之作農業使用之農業用地，乃以九十年七月二日中縣稅沙分二
    字第五五三○九二號函就大甲鎮○○段三二○地號農地，符合規定部分，准予退
    還溢繳之土地增值稅計七二一、三一○元，其餘未符合規定部分，予以否准。林
    松壽不服，提起訴願，經遭駁回，於九十年十二月廿一日收訴願決定，嗣於九十
　　年十二月二十五日死亡，原告為其繼承人，提起本件行政訴訟，訴請被告返還原
　　告溢繳土地增值稅三、八二一、一四三元。
乙、兩造聲明：
一、原告聲明求為判決：被告應返還原告土地增值稅三、八二一、一四三元。
二、被告聲明求為判決：原告之訴駁回。
丙、兩造之陳述：
壹、原告起訴意旨略以：
一、原告之被繼承人林松壽原持有大甲鎮○○段三二一、三二二地號土地，於八十九
    年十二月五日經法院拍定，依土地稅法第三十四條之一第二項及同法第三十九之
    三規定均符合退稅規定，並財政部依台財稅第○八九○四五四八五八號函，法院
    拍賣之農地用地申請核發農地用地作農業使用證明書，應扣除主管機關核發證明
    書之期限，作為申請不課徵土地增值稅之申請期限。
二、依九十內營字第九○八三三二三號，農地上建四十五平方公尺之農業設施，免申
    請建築執照。依建築法第四條規定：本法所稱建築物為定著於土地上或地面下具
    有頂蓋、梁柱或牆壁，供個人或公眾使用之構造物或什項工作物。以目前台灣農
    業經營形態多屬小農經營，對農業設施需求以零星、小面積居多，為協助農民於
    農業用地上興建農業等設施，經農業主管機關認定係屬農業用地與農業經營不可
    分離之農業必要設施，且其面積在四十五平方公尺以下僅供作堆放肥料飼料農機
    具等使用免申請建築執照，再依農業發展條例相關執行問題會議紀錄六討論事項
    第一案有固定基礎之小面積（四十五方公以下）之農業設施申請土地之容許使用
    ，惟原告之被繼承人林松壽持有之建物有增建部分三七、四一平方公尺，高度二
    ．五公尺，無固定基礎，僅堆放肥料，核與農業使用認定及核發證明辦法規定相
    符，准予認定農業使用，爰訴請被告退還溢繳之土地增值稅。
貳、被告答辯意旨略以：
一、本件系爭大甲鎮○○段三二一、三二二地號兩筆土地，依台灣台中地方法院提供
　　之查封筆錄，執行筆錄、大甲地政事務所八十九年六月一日甲地籍字第四七六六
　　號函（附建物勘測成果圖）及大甲鎮公所九十年六月六日九十甲鎮農字第七八二
　　三號函，於法院拍賣當時既有違章之建物存在，顯非屬土地稅法第三十九條之二
　　規定所稱之作農業使用之農業用地，被告以九十年七月二日中縣稅沙分二字第五
　　五三○九二號函就大甲鎮○○段三二○地號農地，核合規定部分，准予退還溢繳
　　之土地增值稅計七二一、三一○元，其餘未符合規定部分，予以否准，並無不當
　　。
二、按土地稅法第三十九條之二規定，其不課徵要件為「作農業使用之農業用地」及
    「移轉與自然人」，二者缺一不可（財政部九十年一月三十日台財稅第○九○○
    四五○一八一號函）。系爭兩筆土地，於拍賣前即有未登記之建物存在，於拍定
    日之後仍舊未排除。原告之被繼承人林松壽為申請農地移轉不課徵土地增值稅之
    需要，乃於四月中旬拆除完成，而由大甲鎮公所複勘核發農地農用證明書，惟移
    轉當時（拍定日）確有未合法申請之建物及未作農業使用之事實。又按行政院農
    業委員八十九年十一月十日研商農業發展條例辦理核發農地農用證明相關執行問
    題會議紀錄六、討論事項第一案決議：對於有固定基礎、面積在四十五平方公尺
    以下且高度在三．五公尺以下之農業、畜牧及養殖設施，仍應申請容許使用。是
    本件系爭之大甲鎮○○段三二一、三二二地號兩筆土地上之未登記之建物，縱如
    原告所稱增建部分三七．四一平方公尺，平常僅做堆肥室及農機室使用等情，惟
    其至拍賣當時，並未先向農業單位申請容許使用，是該未登記之違章建物，仍不
    得視為合法。更何況農業單位在審查核發「農業用地作農業使用證明」時，對上
    述違章情節已有考量，否則亦不會有不符規定而退件情事發生。
三、又被告重行為審查時，業已依財政部八十九年八月一日台財稅第○八九○四五四
    八五八號函示，扣除主管機關核發證明書之期間，作為申請不課徵土地增值稅之
    申請期限，經重行審查後，始以九十年七月二日中縣稅沙分二字第五五三○九二
    號函復原告之被繼承人林松壽，並無違反上開財政部函釋之規定。
　　理  由
一、本件原告之繼承人林松壽原所有坐落大甲鎮○○段三二○、三二一、三二二地號
    三筆土地，經台灣台中地方法院於八十九年十二月五日拍定予他人，被告所屬沙
    鹿分處乃依土地稅法施行細則第六十一條規定，予以查定應納土地增值稅分別計
    七二一、三一○元、一、九二五、○六○元及一、一七四、七七三元。嗣林松壽
    於九十年四月十九日檢附「農業用地作農業使用證明」向被告申請不課徵土地增
    值稅，被告所屬沙鹿分處以其中大甲鎮○○段三二一、三二二地號兩筆土地，非
    屬土地稅法第三十九條之二規定所稱之作農業使用之農業用地，乃以九十年七月
    二日中縣稅沙分二字第五五三○九二號函就大甲鎮○○段三二○地號農地，符合
    規定部分，准予退還溢繳之土地增值稅計七二一、三一○元，其餘未符合規定部
    分，予以否准。林松壽不服，提起訴願，經遭駁回，於九十年十二月廿一日收訴
    願決定，嗣於九十年十二月廿五日死亡，各有送達證書及戶籍謄本在卷可佐。按
    撤銷訴訟之提起，應於訴願決定書送達後二個月之不變期間內為之，此為行政訴
    訟法第一百零六條第一項前段所明定。經查，原告之被繼承人林松壽於九十年十
    二月二十一日收受訴願決定書，又原告及其被繼承人林松壽均設籍於台中縣，須
    扣除在途期三間，故其提起行政訴訟之期間，應自九十年十二月二十二日起算，
    至九十一年二月二十五日 (同月二十四日逢週日再順延一日)即已屆滿。原告於
    九十一年二月廿日先誤以其被繼承人林松壽名義提起本件訴訟，於同月廿六日更
    正為以原告名義起訴，又其於本件訴之聲明對於原處分及訴願決定並未請求撤銷
    之，而僅訴請被告應退還其被繼承人林松壽溢繳之土地增值稅計三、八二一、一
    四三元。依此，林松壽原請求被告關於大甲鎮○○段三二一、三二二地號兩筆土
    地，因該二筆土地嗣經法院拍定予他人，主張該二筆土地屬土地稅法第三十九條
    之二規定之作農業使用之農業用地，向被告申請不課徵土地增值稅，經被告予以
    否准之行政處分，業已確定，合先敘明。
二、據上所陳，系爭二筆土地，因該二筆土地經法院拍定予他人，被告依法課予土地
    增值稅，既經原告之被繼承人林松壽以此土地作為農業使用之農業用地，向被告
    申請該二筆土地不應課予徵土地增值稅，經被告予以否准之行政處分業已確定，
    原告仍執稱該二筆土地係供農業使用等事由，訴請被告應退還其溢繳之土地增值
    稅計三、八二一、一四三元，依其主張事由，難認其對被告有此公法上請求權，
    原告之訴自為無理由，應予駁回。
據上論結，本件原告之訴為無理由，依行政訴訟法第一百九十五條第一項後段、第九
十八條第三項前段，判決如主文。
中　　華　　民　　國　　九十一　　　年　　　五　　　　月　　十五　　　　日
                 臺 中 高 等 行 政 法 院   第 四 庭
                                審 判 長 法  官　沈　應　南
                                         法  官　黃　淑　玲
                                         法  官　許　武　峰
右正本證明與原本無異。
如不服本判決，應於判決送達後二十日內向本院提出上訴書狀，其未表明上訴理由者
，應於提起上訴後二十日內向本院提出上訴理由書（須依對造人數附具繕本）；如於
本判決宣示或公告後送達前提起上訴者，應於判決送達後二十日內補提上訴理由書（
須附繕本）。未表明上訴理由者，逕以裁定駁回。
提起上訴應預繳送達用雙掛號郵票拾份（每份三十四元)。
中　　華　　民　　國　　九十一　　　年　　　五　　　　月　　十五　　　　日
                                     法院書記官  詹  靜  宜
